【裁判字號】    98,重訴緝,422
【裁判日期】    990120
【裁判案由】    殺人等
【裁判全文】
臺灣臺中地方法院刑事判決           98年度重訴緝字第422號
公  訴  人  臺灣臺中地方法院檢察署檢察官
被      告  甲○○
指定辯護人  王秀雄律師
上列被告因殺人等案件，經檢察官提起公訴（96年度偵字第2807
5 、97年度偵字第7648號），本院判決如下：
    主    文
甲○○共同傷害人之身體，累犯，處有期徒刑陸月；又共同損壞
他人之前後擋風玻璃及右車窗玻璃，足以生損害於他人，累犯，
處有期徒刑陸月；又共同殺人，累犯，處有期徒刑拾捌年；應執
行有期徒刑拾捌年陸月。
    犯罪事實
一、甲○○前曾於民國90年間，因竊盜案件，經本院以90年度易
    字第208 號，判處有期徒刑2 月確定，於92年2 月18日易科
    罰金執行完畢。詎其仍不知悔改，因與王銘均（所涉案件，
    現於臺灣高等法院臺中分院審理中）係朋友關係。緣王銘均
    於96年11月25日凌晨1 時39分許，在臺中市西屯區○○○路
    ○ 段22之27號之「三壘酒吧」1 樓，因認從旁經過之辛○○
    瞪伊而心生不悅，遂叫伊1 名身材較矮已成年之男性友人，
    撥打電話欲丁○○（同案被告目前通緝中）帶人到三壘酒吧
    助陣；適與辛○○同來之黃文謙（綽號老爹）剛好認識王銘
    均，其見狀即請王銘均到2 樓問明不悅原因，辛○○得知遭
    王銘均誤會後，立即向王銘均敬酒致歉。惟王銘均仍對辛○○怒稱：「你現在很行，你在瞪三小」等語不斷，此時與辛○○搭同一部車到三壘酒吧之丙○○，從樓下帶同搭乘另 1
    部車，較後到之陳儷文（即辛○○之兄）、壬○○、己○○
    上來二樓，渠4 人目睹該情，認為氣氛很差影響喝酒興致，
    遂在陳儷文提議下，與辛○○共5 人一起走出三壘酒吧，並
    共同搭乘由壬○○所駕駛車牌號碼4351 -SG號之自小客車離
    去。而丁○○接到電話後，隨即通知甲○○，甲○○遂駕駛
    其向郭慧如所借車牌號碼H8-1 006號之自小客車搭載其兄乙○○（所涉案件，現於臺灣高等法院臺中分院審理中）、丁○○、某一姓名年籍均不詳之丁○○已成年男性友人至三壘
    酒吧，渠等到達三壘酒吧1 樓時，剛好碰到辛○○等人欲離
    去而互相擦身而過，當時王銘均與黃文謙仍留在2 樓喝酒，
    丁○○等人即持非其等所有之棍棒逕到2 樓找王銘均問現在
    是什麼情況，王銘均回說你們先下去，我看怎樣再跟你們說
    ，丁○○等人下樓後，前開身材較矮之男子立即上樓詢問王
    銘均是否剛才走下去那些人（指辛○○等人），王銘均與該
    身材較矮之男子均與丁○○、乙○○、甲○○、丁○○前揭
    友人，基於傷害辛○○等人之犯意聯絡，於王銘均以肢體表
    示「是」後，該身材較矮之男子即下樓通知丁○○等人，駕
    車追趕辛○○等人並給予教訓。甲○○駕駛該H8-1006 號之
    自小客車搭載丁○○、乙○○及丁○○之前揭友人追趕約 3
    至5 分鐘，即在臺中市○○○路○ 段與惠中路口之慢車道上
    ，超車斜插在壬○○所駕駛之自小客車前方，壬○○立即剎
    車，甲○○等4 人即均持棍棒下車，並基於毀損之犯意聯絡
    ，均以棍棒擊破車主為庚○○（即己○○之兄）之上開4351
    -SG 號自小客車之前後擋風玻璃及右車窗玻璃，足以生損害
    於車主庚○○。車內之辛○○等5 人見狀，遂均逃離上開自
    小客車，惟仍均遭甲○○等4 人持木棍追打，壬○○因此受
    有背部及左手臂多處挫傷、吐血、疑上消化道出血之傷害，
    丙○○受有胸壁瘀傷、胸壁挫傷之傷害，辛○○亦受有傷害
    （然辛○○部分未據告訴），己○○則因就地撿拾圓鍬1 支
    對抗，始未被毆打致傷，另陳儷文則被打倒在地。甲○○、
    丁○○、乙○○及丁○○之前揭友人，見辛○○、丙○○、
    己○○、壬○○各自逃開，只剩陳儷文倒地落單，先大聲對
    辛○○、丙○○、己○○、壬○○喊稱「你們這個朋友不要
    了」後，隨即另基於殺人之犯意聯絡，大喊「打給他死、給
    他死」等語，並均以手持之棍棒，毆打陳儷文屬人體重要部
    位之頭部，致陳儷文因而受有多處頭部開放性傷口、頭部外
    傷暨顱骨骨折、顱內出血、硬腦膜下出血、右眼球破裂並昏
    迷之傷害。嗣經壬○○、丙○○、己○○發現而回頭搶救，
    甲○○等人始停手。陳儷文雖經壬○○緊急駕車送往澄清醫
    院急救再轉送臺中榮民總醫院救治，仍於96年11月30日凌晨
    1 時12分許，不治死亡。
三、案經壬○○、丙○○、庚○○訴由臺中市警察局第六分局報
    請及臺灣臺中地方法院檢察署檢察官自動檢舉偵查起訴。
    理    由
壹、證據能力部分：
    按被告以外之人於審判外之言詞或書面陳述，除法律有規定
    者外，不得作為證據；又被告以外之人於審判外之陳述，雖
    不符合同法第159 條之1 至第159 條之4 規定，但經當事人
    於審判程序同意作為證據，法院審酌該言詞陳述或書面陳述
    作成時之情況，認為適當者，亦得為證據。當事人、代理人
    或辯護人於法院調查證據時，知有第159 條第1 項不得為證
    據之情形，而未於言詞辯論終結前聲明異議者，視為有前項
    之同意，刑事訴訟法第159 條第1 項及第159 條之5 分別定
    有明文。經查，本判決下列所引用之其餘各該被告以外之人
    於審判外之陳述（含書面陳述），經被告甲○○之義務辯護
    人閱卷後，檢察官、被告及辯護人迄至本院言詞辯論終結前
    均未聲明異議，本院審酌上開證據資料製作時之情況，尚無
    違法不當及證明力明顯過低之瑕疵，亦認為以之作為證據應
    屬適當，揆諸前開規定，爰依刑事訴訟法第159 條之5 規定
    ，認前揭證據資料均有證據能力。
貳、認定犯罪事實之證據及理由：
一、訊據被告固坦承曾於96年11月24日晚上10時許，因接到共犯
    丁○○之電話，前往三壘酒吧，並攜帶棍棒下車於酒吧門口
    撥打電話詢問丁○○要其前往該酒吧之目的，丁○○則告以
    係因王銘均與其他人吵架等情，惟矢口否認涉有前開犯行，
    辯稱：伊當天前往三壘酒吧係由證人戊○○開車搭載前往，
    且於門口與丁○○見面，丁○○告以沒事了，伊就再搭乘證
    人戊○○之車輛離開，伊當天未曾見到胞兄乙○○，且未曾
    與乙○○、丁○○及丁○○友人共同駕車追趕證人辛○○等
    人所搭乘之自小客車，亦未曾毀損4351-SG 號自小客車之前
    後擋風玻璃及右車窗玻璃，亦未曾持棍棒毆打證人壬○○、
    丙○○及被害人陳儷文云云。指定辯護人則為被告辯稱：本
    案被告於案發當天係搭乘證人戊○○之車輛前往三壘酒吧，
    而非乘坐於H8-1006 號自小客車，於該H8-1006 號自小客車
    上所採集到之被告指紋，可能係因被告之前曾駕駛過該車，
    尚難僅憑該指紋鑑定逕予認定被告當日曾駕駛H8-1006 號自
    小客車；且案發當時雙方打架衝突極為混亂，當時在場之證
    人辛○○、壬○○、己○○及丙○○可否正確指認，亦屬有
    疑。
二、經查：
  (一)證人即被害人辛○○於97年3 月25日在檢察官偵訊中具結證
    稱：「王銘均是三壘酒吧叫人毆打我們的人，我有看到他打
    電話，還有另外一個矮矮戴眼鏡的，也有打電話叫人，我有
    看到他們打電話」（參偵卷2 第77頁筆錄），於97年12月22
    日在本院審理中復具結證稱：「那天是我朋友生日，我們在
    梧棲的銀櫃唱歌，唱完之後，黃文謙說要去臺中喝酒，我們
    大家就去臺中，他帶我們去三壘，我與黃文謙、丙○○坐同
    一臺車，要出發前，我有約我哥他們一起去，因為我哥他們
    沒有去過三壘，他不知道路，我們先到之後，我就到外面要
    帶他們，我哥說要一下才會到，我就先進去三壘，後來我又
    打電話問我哥到哪裡，他說快到了，我就下去等，他們在停
    車的時候，我就先上樓，我上去就看到黃文謙與被告不知道
    在喬什麼事情，我過去問黃文謙什麼事情，黃文謙跟我說我
    瞪被告，我就跟被告敬酒說對不起，被告就很生氣的說你現
    在很行，你在瞪三小，這時候我哥跟他兩個朋友就上來，他
    看情形不對，他就說喝成這樣氣氛這麼差，就不要喝了，我
    就跟我哥先走，我跟我哥下來出門口，大概有四、五個男的
    ，裡面有乙○○、丁○○，拿木棍進去裡面，我們與他們擦
    身而過，我們就上車要走了」、「問：你說他們的車後來是
    斜插進來，你知道是他們跟蹤你們多久之後斜插進來？）大
    約三至五分鐘，印象中沒多久」、「（問：你的意思是否那
    天在二樓，你向王銘均賠酒之後，王銘均表現出來的還是不
    原諒你？）是」、「（問：也因為王銘均表現出來不原諒你
    的樣子，你哥哥才會覺得氣氛不好，要離開？）是」（參本
    院97年度重訴字第3822號卷第264-265 、275 頁筆錄）。
    證人即案發當天同在三壘酒吧之黃文謙於97年6 月11日在檢
    察官偵訊中具結證稱：「我當時與辛○○、丙○○先到酒吧
    ，我們剛進門就看到一位綽號阿和（即被告王銘均）的人，
    大聲的說有人在瞪我，今天要看誰的實力比較夠，我們沒理
    他就上二樓，上樓後，我就說我要去找阿和問一下發生什麼
    事，我下去後，他還在一樓罵髒話，一邊拿著電話，對著話
    筒說，快叫人過來，我要試試看誰的實力最夠，東西也都給
    我帶過來，我問阿和發生什麼事，阿和說跟我一起進來的人
    在瞪他，我說不然你跟我上樓看是哪一位，我叫他跟你道歉
    ，阿和就跟我上樓，就說是辛○○在瞪他，辛○○就對阿和
    敬酒，要跟阿和道歉，但阿和看起來沒有接受的樣子，還回
    應不然現在是怎樣，後來丙○○有下去接陳儷文、己○○、
    壬○○，接著他們說要先離開，事後我有看到三、四個人拿
    著木棍上樓，阿和對那三、四個人說沒事了，你們先下去」
    （參偵卷2 第123 頁筆錄），於97年12月22日在本院審理中
    復具結證稱：「（問：既然辛○○他們跟阿和是第一次見面
    ，走的時候又沒有講說要去哪裡，阿和怎麼知道要叫他朋友
    去哪裡找人？）他們走之後，有一個人上來跟阿和問，是否
    剛才走下去那些人，阿和沒有回答，但有無用其他肢體來表
    示我沒有注意」、「（問：後來他朋友來，要下去的時候，
    王銘均是否有跟他們說沒有事情了，你們先下去？）他是說
    現在沒有事情，你們先下去，我看怎麼樣再跟你們講，我剛
    才有敘述那四個朋友走了之後，有一個朋友來，問王銘均是
    否剛才那幾個，王銘均也沒有回答是或不是，那個來問的朋
    友應該就是所講的那個矮矮的朋友」（參本院97年度重訴字
    第3822號卷第257- 1、276 頁筆錄）。證人即被害人丙○○於97年6 月11日在檢察官偵訊中具結證稱：「當時我是跟
    辛○○及黃文謙先進入酒吧一樓，當時我聽到有人說在瞪我
    ，我們以為不是在說我們，就上了二樓，到了之後，黃文謙
    告訴我，剛剛樓下的人好像在尋找我們，說我們在瞪他，也
    說他們要找人過來，之後，因陳儷文、己○○、壬○○沒有
    來過三壘酒吧，我與辛○○下去接他們，這時在一樓，我就
    看到王銘均叫他隔壁一位矮矮的人打電話說要他把人都叫過
    來，那位矮矮的人就打電話，說對方已經在叫人了，就叫他
    的朋友趕快過來，但實際上我們只是下去接陳儷文他們」（
    參偵卷2 第123 頁筆錄），於98年2 月25日在本院審理中復
    具結證稱：「（問：陳儷文他們比較後到，他們到的時候到
    底是辛○○叫你下去接，還是辛○○自己下去，還是你們兩
    個人一起下去？）我們兩個一起下去，但是辛○○後來先上
    去，說要跟王銘均講一下，說是誤會，就留我一個人在那邊
    等，最後是我一個人帶陳儷文他們上去二樓的」、「（問：
    你97年6 月11日在偵訊中，為何說這時在一樓我就看到王銘
    均叫他隔壁矮矮的人打電話說要把人叫過來，對方矮矮的人
    就打電話叫人趕快過來，到底情況如何？）我說的是當時我
    下去接陳儷文時，我還在外面等的時候，看到的那個矮矮的
    人打電話這樣說，他可能以為我是在叫人來」（參本院97年
    度重訴字第3822號卷第396-398 頁筆錄）。證人即共犯王
    銘均於97年11月25日即案發當天於檢察官偵訊中供稱：「（
    問：你們參與互毆的有哪些人？）我、乙○○、阿裕、還有
    一個阿裕的朋友，我們這邊是由乙○○帶一支球棒」、「（
    問：你們四人是否均有動手？）有，但是場面很混亂，大家
    一起互毆」（參偵卷1 第10頁筆錄），於96年11月30日在檢
    察官偵訊中改稱：「我實際上沒有在場，因為在內勤檢察官
    訊問時，我想擔下來，所以才承認說我有在場並與對方有拉
    扯」（參核交卷第7 頁筆錄），於98年1 月19日在本院審理
    中復以證人身分具結證稱：「（問：你在三壘酒吧打電話給
    丁○○要做什麼？）叫他過來喝酒，說我等一下這邊可能有
    事情，看你是否可以過來」、「（問：你是說這邊會有什麼
    事情？）我說等一下可能有事情，看你要不要過來，我喝酒
    可能會發脾氣，我都希望有朋友過來陪我」、「（問：丁○○到二樓，有無陪你喝酒或作什麼事情？）他只有問我什麼
    事情，我說沒有事情，老爹都是認識的，一起喝酒，他就說
    好，說要先下去停車，過了10-15 分鐘，他才打電話給我說
    他被打」、「（問：辛○○他們走了多久之後，丁○○他們
    才上來？）好像2 、3 分鐘，好像是我與老爹在喝酒，辛○○他們走下去，丁○○他們就上來」（參本院97年度重訴字
    第3822號卷第329-330 、32 4頁筆錄）。三壘酒吧當天之
    監視錄影內容顯示：凌晨1 時37分，共犯王銘均在一樓櫃檯
    前，凌晨1 時39分，證人辛○○與黃文謙等人上三壘酒吧二
    樓，1 時49分，證人王文謙帶共犯王銘均上二樓，1 時52分
    50秒證人辛○○與被害人陳儷文等人離開二樓，1 時53分11
    秒，共犯乙○○與另3 人進入2 樓，共犯乙○○最後進入，
    1 時53分34秒，被告持木棍站在酒吧門前，1 時54分2 秒，
    被告持木棍離開，2 時5 分43秒，共犯王銘均駕車離開酒吧
    ，2 時39分36秒，被告與共犯王銘均、丁○○及另一不詳姓
    名之男子又回到酒吧（參偵卷1 第25-37 頁照片）。從而，
    被告及共犯乙○○、丁○○等人幾乎是同一時間到達，並由
    共犯乙○○、丁○○前往2 樓找共犯王銘均。共犯王銘均
    屢稱案發當天伊所使用之電話號碼為0000000000號，共犯丁○○所使用之電話號碼為0000000000號在卷，惟0000000000
    號電話通聯顯示：95年11月25日自凌晨零時23分起至2 時 3
    分止，均無任何主動撥打給0000000000號電話之紀錄，只有
    0000000000電話於凌晨1 時42分36秒、1 時42分59秒、1 時
    59分31秒、2 時1 分23秒撥打給0000000000號電話之紀錄（
    參偵卷1 第104 頁通聯記錄），此與丁○○於1 時59分31秒
    、2 時1 分23秒以000000 0000 號電話打給被告王銘均之時
    間前後緊接，發話基地臺相同（參偵卷1 第104 頁通聯記錄
    ）。綜上各項證據可知，本件確係共犯王銘均於案發當日凌
    晨1 時39分許，在三壘酒吧，認為遭證人辛○○瞪而心生不
    悅，遂叫其身材較矮之友人打電話給共犯丁○○，而共犯丁○○接到電話後，再找來被告及共犯乙○○一起搭車到三壘
    酒吧為共犯王銘均助陣，而於證人丙○○在酒吧門口等候被
    害人陳儷文等人時，該身材矮矮之人也在該處，該人看到被
    害人陳儷文等人下車要進入酒吧，以為是證人辛○○叫來的
    人，便再打電話催人，於證人辛○○向共犯王銘均敬酒致歉
    後，被告王銘均仍未消氣，被害人陳儷文等人才會覺得氣氛
    不好，而離開酒吧，於被害人陳儷文等人剛離開三壘酒吧二
    樓，共犯丁○○等人即上酒吧2 樓，雙方擦身而過，共犯丁○○等人到2 樓問共犯王銘均現在狀況後，即到1 樓等候，
    該身材較矮之人旋即上來問共犯王銘均是否剛剛那些人（指
    被害人陳儷文等人），之後共犯丁○○等人即於凌晨1 時54
    分許駕車追趕被害人陳儷文等人的車子，約5 分鐘即追至案
    發現場發生毆打事件，共犯丁○○遂於凌晨1 時59分打電話
    通知共犯王銘均，共犯王銘均即於凌晨2 時5 分許駕車前往
    毆打現場，並於凌晨2 時39分許與共犯丁○○等人返回三壘
    酒吧無訛。茲共犯王銘均所使用之0000000000號電話於案發
    時段，既無撥打給共犯丁○○所使用之電話之紀錄，共犯王
    銘均復確實有叫共犯丁○○過來，可信證人辛○○、丙○○
    證稱看到一個身材矮矮之人打電話叫人乙情為真；又共犯丁○○等人與被害人陳儷文等人在三壘酒吧樓下擦身而過，無
    何互動，足見雙方互不認識，因此可確定係於共犯丁○○等
    人及該身材矮矮之人到2 樓問共犯王銘均後，由該身材矮矮
    之人指示對方為誰，共犯丁○○等人始轉身追趕被害人陳儷
    文等人；且於毆打事件發生後，共犯丁○○即打電話通知共
    犯王銘均，共犯王銘均亦馬上趕到現場，事後並於檢察官偵
    訊中扛起毆打的責任等情，從而，就前開毆打事件，確係共
    犯王銘均及該身材矮矮之人找共犯丁○○等人到場所為。共
    犯王銘均就共犯丁○○等人嗣後駕車追趕被害人陳儷文等人
    ，並推由共犯丁○○等人持棍棒毆打傷害辛○○、壬○○及
    丙○○等人，應有犯意聯絡及行為分擔，應可認定。
  (二)證人即共犯王銘均於97年6 月16日偵訊時具結後先證稱：
    本案事發後，丁○○打電話告知其等被打，亦即被告及丁○○、乙○○及丁○○之朋友均遭打，其到現場後，看見丁○○坐在地上，腳都流血，乙○○已經送醫院，被告的頭部好
    像有受傷，而坐在地上，其本來是想將事情擔下來，但因錄
    影帶可證明其並非駕車之人，故其無法承擔本案等語（參偵
    卷2 第139 頁至第140 頁）；復於本院98年1 月19日審理時
    具結證稱：「（問：三壘酒吧監視器翻拍影片最下面那張照
    片中的每1 個人各是何人？提示偵卷1 第35頁）最左邊那個
    是我，中間橫條衣服那個是甲○○，穿黑色衣服背向鏡頭應
    該是丁○○，最右邊那個不太知道」、「（問：案發當天你
    在警詢、偵訊中你為何要說你到現場參加毆打的事件？）當
    初是當天中午，甲○○用丁○○的電話打給我，叫我過去警
    察局，叫我去說車子是我借的，我開的，因為車子是我開的
    ，我就會在現場，我才會騙說當時我有在現場參與鬥毆」等
    語（參本院97年度重訴字第3822號卷第328 、336 頁筆錄）
    ；證人辛○○於偵訊時具結後先證稱：「王銘均是叫人的
    ，甲○○是在惠中路與臺中港路路口時，開H8-1006 的車到
    達現場，並第一個下車的人，他們下車時都有拿鋁棒。甲○○也是參與圍毆我們的。乙○○也是拿著鋁棒毆打我們…。
    」、「（問：要從酒吧離開，先在大門看到2 、3 人持鋁棒
    ，走沒多遠又看到2 人持鋁棒，是否如此？）是。乙○○、
    甲○○、丁○○就是那幾個人中的3 人。」、「（問：乙○○、甲○○、丁○○在臺中港路與惠中路口時，是否全程共
    同毆打你們？」是。」、「（問：將陳儷文打倒在地，並繼
    續痛毆的人是何人？）包括乙○○、甲○○、丁○○在內一
    共4 、5 個人。我們看到後要過去搶救，接著他們就一哄而
    散…。」等語（參偵卷2 第77頁）；並於本院97年12月22日
    審理時具結後證稱：其在偵訊時，經檢察官提示照片時，有
    依照記憶來指認，其現在對其他人之印象已經較為模糊，需
    看到人才能確定，但對於共犯乙○○的印象則很深刻等語形
    很亂」（參本院97年度重訴字第3822號卷第269-270 頁筆錄
    ）；復於本院98年12月30日審理，被告同在庭時，具結後證
    稱：其可確認被告即係駕車攔阻其等車輛之人，係因當時該
    名駕駛有下車，並開窗叫其等下車，其才有辦法指認，被告
    當時係留短頭髮，但並非如今日般係近乎光頭等語（詳參本
    院當日審判筆錄）；證人壬○○於97年6 月11日偵訊時具
    結後先證稱：對方將其車攔下後，就拿木棍、鋁棒追打其等
    ，其等欲逃離時，對方4 、5 人就喊叫你們還要不要這個朋
    友，其就回頭看，看到被害人陳儷文倒在地上，被對方用木
    棍毆打，並且還叫著「給他死、給他死」，這4 、5 個人就
    是H8-1006 號自小客車到達現場後下車的人等語（參偵卷 2
    第77頁至第78頁、第121 頁）；又於本院98年2 月25日審理
    時具結證稱：其所駕車輛遭對方斜插攔下後，對方車上有 4
    、5 個人拿棒球棍下車，並砸其所駕車輛，其等即下車詢問
    對方為何砸車，對方就開始打人，其有看到被害人陳儷文倒
    在倒在地上，旁邊有2 、3 個人，後來其想上車離開，對方
    就說你這個朋友還要不要，其回頭看，就看到有5 個人均拿
    球棒圍在被害人陳儷文旁邊，有1 人講完那句話之後，還很
    大力的往被害人陳儷文頭上敲下去，其有看到動作，是一個
    胖胖的人，理平頭，而當時那5 個人中，亦包括共犯乙○○
    （參本院97年度重訴字第38 22 號卷第403-404 頁）；復於
    本院98年12月30日審理，被告同時在庭時，具結後證稱：其
    能確定案發當天駕車遭攔阻時，對方下車之人中包括被告，
    且被告亦係圍毆被害人陳儷文中之1 人，但對於在三壘酒吧
    離開時，與其錯身而過之2 、3 人較無印象，且無法確定被
    告是否為對方駕車之人，其現在對於後來看到有人圍著被害
    人陳儷文毆打之事較有印象，且被告就是當時其中1 人，因
    其中有1 人與被告長得很像等語（詳參本院當日審判筆錄）
    ；證人己○○於97年3 月25日偵訊時，具結後先證稱：被
    告是開H8 -1006自小客車到達現場的人，被告下車後隨即拿
    著鋁棒對其等毆打，並將被害人陳儷文推倒在地上圍毆，還
    不斷叫罵「給他死、給他死」等語（參偵卷2 第80頁）；又
    於本院98年2 月25日審理時具結後證稱：其等所乘車輛遭攔
    下後，對方車內有4 、5 個人均拿棒球棍下車，並砸打其等
    所搭乘之車窗玻璃，待其等下車後，對方就朝其等毆打，而
    97年度偵字第28075 號卷1 第31頁照片上所示之男子，即係
    毆打其等之人，且共犯乙○○亦有拿木棍下車朝其等毆打，
    當其與其他友人遭毆打後欲離開時，發現少了1 個人，就聽
    聞對方喊叫說這個朋友要不要，其等就衝過去，對方有3 、
    4 個人就一直在打被害人陳儷文，並且嘴巴喊「給他死」，
    其等衝過去的時候對方還在打，待其等衝到被害人陳儷文身
    旁，對方才跑掉等語（參本院97年度重訴字第3822號卷第38
    7 、389 頁、390 頁、391 頁筆錄）；復於本院98年12月30
    日審理，被告同時在庭時，具結後證稱：其現在對於從三壘
    酒吧離開時，及於車子遭攔阻時，且持棍棒朝其毆打時，被
    告有無在場，均不太記得了，而於警詢時所為陳述及指認，
    因距離事發時間較接近，從而印象較為深刻等語（詳見本院
    當日審判筆錄）；證人丙○○於97年3 月25日偵訊時具結
    後先證稱：當時在三壘酒吧出來時，有看見被告及共犯乙○○拿著鋁棒要進三壘酒吧，而到惠中路與臺中港路口時，其
    看見被告是開H8-1006 自小客車到現場，對方即拿鋁棒衝出
    車外要砸其等之車，其等欲逃離即遭毆打，並看見對方5 人
    圍著被害人陳儷文並持拿棍棒毆打，且口出「打給他死」等
    語（參偵卷2 第81頁）；又於本院98年2 月25日審理時具結
    證稱：當時至少有4 個人從對方所駕車輛下來，每個人手上
    都有拿球棒，對方下車後每個人都下車拿木棍砸其等車子，
    其下車後，共犯乙○○就過來打其，另1 個人則從其腰部打
    下去，後來胸部、左手也有遭毆，其就趕快往沙鹿方向跑，
    後來發現對方未追上來，就跑回去找證人辛○○，當時證人
    辛○○及其他人都散開，其發現被害人陳儷文倒在慢車道，
    最少有4 個人在打他，聽到對方在說「給他死」，但不能確
    定係何人說的，其等就趕快衝過去被害人陳儷文那邊，當時
    其還不能確認共犯乙○○所站位置，等到對方散開時，還有
    人說「來啊」，其才認出共犯乙○○即係該4 人中之其中 1
    人等語（參本院97年度重訴字第3822號卷第395-39 6、4 00
    頁），復於本院98年12月30日審理，被告同時在庭時，具結
    後證稱：其在被攔車時，有看到被告，但不能確定對方車輛
    是否被告所駕駛，但有看到被告拿棍棒毆打被害人陳儷文，
    印象中被告臉頰比案發當時略為消瘦，而偵卷2 第46頁上照
    片所示之人，其確定即係毆打被害人陳儷文之人，且該群人
    在毆打被害人陳儷文時，其有聽到「給他死」的聲音，但其
    不確定是何人說的，其確定被告有毆打被害人陳儷文等語（
    詳見本院當日審判筆錄）。蓋97年度偵字第28075 號卷2 第
    46頁上所示照片，即係被告之檔案照片；且本案被告亦坦承
    97年度偵字第28075 號卷1 第31頁上照片所示身著黑白相間
    上衣之男子即為伊本人，而參諸三壘酒吧監視器側錄照片，
    案發當天共犯丁○○、王銘均等人之衣著，均係素色，無明
    顯花紋，僅被告係身著顏色對比明顯之條紋衣物，證人己○○等人於審視案發當天三壘酒吧之側錄照片時，當較能依憑
    穿著衣物等特徵，而為正確指認；且本案證人王銘均、辛○○、壬○○、己○○及丙○○與被告均素無怨隙，證人王銘
    均於警詢時，尚且因被告之要求，欲替被告等人擔當罪行，
    實係因依照監視器所拍攝內容，足認證人王銘均並未親往現
    場，證人王銘均始無從自行擔當全部罪行，足徵證人王銘均
    實無刻意誣陷被告之可能；再證人辛○○於本院98年12月30
    日審理，與被告同時在庭時，具結後先證稱：其在三壘酒吧
    沒有看到被告，而車子在路上被攔阻時，亦對被告沒有什麼
    印象，因現在距離案發已2 年，且案發前與對方素未謀面，
    被告現在又將頭髮剪短無法認出，其必須要看照片才能指認
    ，而偵卷2 第46頁之人，即係案發當天對方駕車之人；且其
    在三壘酒吧要離開時，當時對於酒吧門口之3 人並無特別印
    象，因僅係照面經過，且沒有想到該些人即係要求找其等尋
    仇，故其證稱對被告無印象等語（參本院當日審判筆錄），
    蓋證人辛○○於本院當日與被告同時在庭指認時，於無法明
    確判斷被告時，並無欲刻意指認被告，係在本院提示被告尚
    未入監，髮型、身材與案發當時較為接近之檔案照片時，證
    人辛○○始馬上確定該人即係案發當時亦在現場對其等毆打
    之人，亦認證人辛○○之指認，並無刻意誣陷被告之情；另
    證人己○○、丙○○於97年3 月25日偵訊時，雖亦均曾指認
    證人林慰旻亦在案發當天，於現場對其等毆打（參偵卷 2第
    80頁、第81頁），惟證人己○○於97年6 月11日偵訊時，業
    已向檢察官陳稱：林慰旻的部分，因我看到的人也是胖胖的
    ，理平頭，看起來很像林慰旻，這部分可能指認有誤；但就
    被告及共犯乙○○、丁○○、王銘均等人之指認均係確實等
    語；另證人丙○○則證稱：就指認林慰旻的部分可能指認錯
    了，因除了被告及共犯乙○○、丁○○、王銘均之外，另有
    1 人也是毆打被害人陳儷文致死之人，長得很像林慰旻，而
    指認被告及共犯乙○○、丁○○、王銘均之指認均係確實，
    就是該些人等語（參偵卷2 第121 頁、第122 頁），且證人
    己○○於本院98年2 月25日審理時，經受命法官詢問「當時
    現場有無王銘均？」，證人己○○亦證稱「沒有注意到」等
    語，足認證人己○○並無刻意渲染或欲誣陷何人之意，應係
    本於其當時之記憶而為客觀描述，從而，證人己○○、丙○○雖曾誤認林慰旻亦在案發現場，然業已就其等誤認之原因
    敘明在卷，且於確認誤認林慰旻後，證人丙○○於偵訊、本
    院審理，及證人己○○於偵訊時，均仍堅持證稱被告亦在現
    場；另證人己○○於與被告同時在庭指認時，雖因事隔已久
    無法正常指認，然亦證稱警詢時因距離案發時間較近，指認
    係屬正確等語，亦認證人己○○、丙○○前開就被告之指認
    ，應有相當可信度。另審諸本件案發後經警於H8-1006 自小
    客車左後車門內側玻璃採獲指紋1 枚，經與被告指紋卡比對
    結果，該指紋之紋型、特徵點均相同，兩者相符，係屬同一
    人之指紋，此有臺中市警察局第六分局現場勘察報告暨採證
    照片及內政部警政署刑事警察局97年1 月18日刑紋字第0970
    006839號鑑驗書各1 份在卷可稽（參偵卷2 第47頁至第56頁
    ），是依該指紋鑑定報告，雖因無法在該駕駛座周圍順利取
    得完整可供鑑定之指紋送鑑定，然被告確曾使用過該H8-100
    6 號自小客車，係屬可確認之事實。綜前全部事證，足認被
    告確曾在案發現場，與共犯乙○○、丁○○等人，持棍棒揮
    擊4351-SG 號自小客車，及共同毆打壬○○、丙○○、辛○○等人，並於被害人陳儷文遭毆擊在地後，共同叫囂及圍毆
    被害人陳儷文。
三、至被告雖辯稱伊當日係由證人戊○○搭載前往及離開三壘酒
    吧；另證人乙○○亦證稱被告當日並未在毆打現場；再證人
    郭慧如亦證稱案發當天該H8-1006 號自小客車並非被告向其
    借取等語。惟查：(一)證人戊○○於本院98年12月2 日審理時
    ，雖具結後證稱：其曾有向友人陳文宏借車搭載被告前往文
    心路、漢口路三壘酒吧附近，被告有持木棍下車往三壘酒吧
    前進，一下子被告就又上車，其等就一起將車開去黎明路還
    給車主，其並與被告一同在該處飲酒，之後其就返家睡覺，
    各自離開，事後曾前往醫院探望過受傷之乙○○，但確切日
    期均忘記了等語（詳見本院當日審判筆錄），然憑證人戊○○前開證述，尚無法逕予連結證人戊○○搭載被告前往三壘
    酒吧之時間點，即係前開案發當晚；且被告當天係於凌晨 1
    時53分34秒，持木棍站在酒吧門前；又於凌晨1 時54分2 秒
    ，持木棍離開；復於凌晨2 時39分36秒，與共犯王銘均、丁○○及另一不詳姓名之男子再度返回三壘酒吧，此有前開監
    視器側錄照片在卷可稽，倘依被告所陳，伊當天係搭乘證人
    戊○○之車輛，先行返回位於黎明路之薑母鴨攤位，復接獲
    電話始前往惠中路現場，待將共犯乙○○送醫後，始又與共
    犯王銘均返回三壘酒吧，該時程之進展是否可能，亦有所疑
    ，從而，證人戊○○前開證述，尚難證明被告於前揭時間，
    確實未在臺中市○○路及中港路口參與圍毆；(二)再證人乙○○雖自警詢迄本院審理時，均證稱案發當晚未曾在三壘酒吧
    或惠中路、中港路口圍毆現場見到被告等語，然觀諸證人乙○○於本院98年1 月19日審理時亦曾證稱：當天係與共犯王
    銘均一同下樓，並在三壘酒吧門口遇到共犯丁○○，並搭乘
    共犯丁○○之車輛離開等語（參本院97年度重訴字第3822號
    卷第339 頁）；而被告陳稱伊當天確曾持棍棒在三壘酒吧門
    口詢問共犯丁○○目前狀況，被告及共犯乙○○焉有未謀面
    之可能，更足徵證人乙○○自案發之始，即不斷掩飾其胞弟
    即被告亦有在場之情，證人乙○○所為被告當日未在場之證
    言，實難採信。況觀諸證人王銘均前開偵訊時之證述，證人
    王銘均於打架現場看到被告時，被告之頭部亦有傷勢而坐在
    現場，足認被告應非於前開圍毆事件結束後，始到達現場，
    從而，被告及選任辯護人此部分之辯解，均難認屬有據，應
    係屬事後卸責之詞，不足採信；(三)證人郭慧如雖於檢察官偵
    訊中及本院審理時證稱：共犯王銘均當天是用0000000000號
    電話向伊借該部H8-1006 號自小客車（參偵卷2 第24頁、本
    院97年度重訴字第3822號卷第158-160 頁筆錄），後來也是
    共犯王銘均用這支電話通知她車子被搶（參本院97年度重訴
    字第3822號卷第160 、16 5頁筆錄），惟此經共犯王銘均一
    再否認在卷，且根據00 00000000 號電話通聯顯示：自96
    年11月24日23時28分41秒起至96年11月25日21時止，均無任
    何撥打或接收電話紀錄，亦即在案發期間即自96年1 月25日
    凌晨1 時39分起至2 時許止，均無任何通話紀錄（參偵卷 2
    第65頁），證人郭慧如於97年11月10日在本院具結證稱伊
    使用的電話號碼是0000000000（參本院97年度重訴字第3822
    號卷第165 頁筆錄），另0000000000號電話之申請人為被告
    （參偵卷2 第60頁申請資料），而0000000000電話通聯顯示
    ：96年11月25日凌晨3 時15分、3 時26分，0000000000號電
    話主動撥打給0000000000號電話2 次，3 時34分9 秒、3 時
    34分45秒、3 時39分30秒、4 時26分6 秒，0000000000號電
    話主動撥打給0000000000號電話4 次（參偵卷1 第173 頁）
    ，此段時間正是證人郭慧如被告知該部H8-1006 號自小客車
    遭人開走，證人郭慧如並於當日凌晨5 時許至警局製作筆錄
    謊報該部自小客車被人搶走（參警卷第27頁筆錄），證人
    郭慧如於97年11月10日在本院審理中具結證稱：「（問：妳
    會不會把車子借給別人？）會，只要朋友借，我就會借，我
    有借過林麗秋、甲○○，還有家裡面的人」、「（問：朋友
    就是林麗秋、甲○○？）對」、「（問：林麗秋、甲○○是
    直接跟妳借還是會透過別人？）直接跟我借，沒有必要透過
    別人」、「（問：96年11月24日晚上，妳的車子有借給誰？
    ）那天是王銘均打電話來借車，後來來開車的人我不知道是
    誰」、「（問：去開車的人你不認識？）不認識」、「（問
    ：之前有無把車借給王銘均過？）應該是沒有」、「（問：
    是否認識在庭的被告乙○○？）認識」、「（問：當天對方
    打電話來跟妳借車的時候，妳是跟林麗秋、林雅萍兩個人一
    起在釣蝦場？）是」（參本院97年度重訴字第3822號卷第15
    7-158 、166-167 頁筆錄），證人林麗秋於97年11月10日
    在本院審理中具結證稱：「（問：與甲○○是男女朋友關係
    ？）之前是」、「（問：97年11月25日當時妳與甲○○感情
    如何？）吵架，我打電話給他，問他在幹嘛，我不知道他那
    天人在哪裡」、「（問：妳都用哪支電話與甲○○聯絡？）
    0000000000」（參本院97年度重訴字第3822號卷第170 、17
    6 頁筆錄），證人林雅萍於97年11月10日在本院審理中具
    結證稱：「（問：事情發生的當時妳男朋友名字？）丁○○
    」、（問：監視錄影畫面上是否有丁○○？提示偵卷1 第25
    -37 頁照片）有丁○○，35頁穿黑色的，背對著鏡頭的是丁○○」（參本院97年度重訴字第3822號卷第188 、191 頁筆
    錄），證人王銘均於98年1 月19日在本院審理中具結證稱
    ：「（問：案發當天你在警詢、偵訊中你為何要說你到現場
    參加毆打的事件？）當初是當天中午，甲○○用丁○○的電
    話打給我，叫我過去警察局，叫我去說車子是我借的，我開
    的，因為車子是我開的，我就會在現場，我才會騙說當時我
    有在現場參與鬥毆」（參本院97年度重訴字第3822號卷第33
    6 頁筆錄）。綜上可知，證人郭慧如謂係共犯王銘均以0000
    000000號電話向伊借該部H8 -1006號自小客車，後來也是用
    這支電話通知她車子被搶等詞，顯然為虛，又0000000000電
    話係被告自己申請使用，其女友係證人林麗秋，證人林麗秋
    是證人郭慧如之好友，被告與證人林麗秋常向證人郭慧如借
    該部H8-1006 號自小客車，案發當天凌晨3 時許，亦即該部
    自小客車遭證人辛○○開走沒多久，被告即與證人郭慧如以
    電話密集連絡數次，被告並打電話叫共犯王銘均承認向證人
    郭慧如借車及到現場參與毆打之事，另證人林雅萍與證人郭
    慧如亦係好友，共犯丁○○係證人林雅萍之男友。茲證人郭
    慧如陳稱係共犯王銘均打00 00000000 號電話向其借車，已
    與事實不符；其再謂其將車子交給不認識之人開走，亦與常
    情有違，其於案發當天凌晨3 時許與被告連絡數通電話後，
    即趕往三壘酒吧及報警，可見係被告通知其車子遭對方開走
    之事，而該車子若非被告所借，豈會由被告通知證人郭慧如
    ，並叫共犯王銘均承認借車之事，又被告與共犯乙○○及丁○○互相並均與共犯王銘均認識，所交女友間也是好友關係
    ，是以渠3 人當天搭乘同1 部車到三壘酒吧，甚為合理，且
    渠3 人當天確實係為共犯王銘均助陣才到三壘酒吧，否則事
    發後怎會推由共犯王銘均扛起責任，被告及共犯丁○○則逃
    逸無蹤，直至98年9 月30日始緝獲到案。從而，證人郭慧如
    、林雅萍及林麗秋前開證述，亦均顯係迴護被告之詞，不足
    採信。
四、(一)行政院國軍退除役官兵輔導委員會臺中榮民總醫院所出具
    之診斷證明書記載：「陳儷文受有多處頭部開放性傷口、頭
    部外傷暨顱骨骨折、顱內出血、硬腦膜下出血、右眼球破裂
    」（參相卷第8 頁），臺灣臺中地方法院檢察署解剖報告書
    記載：「陳儷文頭部：左側頭皮顳頂區及左顴部有大面積的
    出血傷，左側顳肌有出血傷，右側顳頂部、右額部有醫院手
    術的傷口及出血傷，右側前方顱骨呈粉碎性骨折，右頂區則
    有二處線性骨折，長度各為10公分及6 公分，右側被鋸開的
    顱骨內有多量硬膜上的血塊，右側顱底前方有骨折，脊髓上
    方無異狀，有硬腦膜上及下出血，有蜘蛛膜下腔出血，大腦
    的右側前方有挫傷，為以鈍器毆打所造成之外傷型態。身體
    其他部位，除左上臂局部切開發現深層的肌肉組織有外傷、
    出血外，幾乎無明顯外傷」（參相卷第31-34 頁）。顯見被
    告及共犯乙○○等在場之人於被害人陳儷文倒地時，僅朝其
    頭部狂打，而頭部是人體中最重要的部位，若受傷極易產生
    致命之危險，此乃眾所週知之事，被告及共犯乙○○等在場
    之人自不能諉為不知，渠等竟於向證人辛○○等人叫囂「你
    這個朋友還要不要」後，即邊喊「給他死」，邊均朝倒在地
    上已無招架能力之被害人陳儷文頭部痛下重手，致陳儷文頭
    部受有大片且嚴重之傷害終至無法救治，可信被告及共犯乙○○等在場之人，當時確係另基於殺害被害人陳儷文之直接
    故意聯絡聯絡，欲將被害人陳儷文置於死地。(二)此外，本件
    復經證人即告訴人庚○○於警詢中指訴其所有4351 -SG號自
    小客車遭人損壞在卷（參警卷第25-26 頁筆錄），並有顯示
    4351-SG 號自小客車前後擋風玻璃及右車窗玻璃均破裂之照
    片3 張（參警卷第50-51 頁）、前揭內政部警政署刑事警察
    局97年1 月18日刑紋字第0970006839號鑑驗書1 份（參偵卷
    2 第55頁）、澄清綜合醫院中港分院所出具內載：「壬○○
    受有背部及左手臂多處挫傷、吐血、疑上消化道出血之傷害
    」之診斷證明書（參核交卷第12-1頁）、行政院國軍退除役
    官兵輔導委員會臺中榮民總醫院所出具內載：「丙○○受有
    胸壁瘀傷、胸壁挫傷之傷害」之診斷證明書（參核交卷第13
    頁）、臺灣臺中地方法院檢察署相驗屍體證明書（參相卷第
    26頁）、打斷之圓鍬柄照片一張（參警卷第49頁）附卷可稽
    。本件事證明確，被告前開犯行均堪認定，應予依法論科。
五、至辯護人雖另聲請傳喚證人林雅萍、林麗秋及郭慧如，欲證
    明於案發當時究竟係何人搶奪H8-1006 號自小客車；及傳喚
    員警證明前開H8-1006 號自小客車上所留存之指紋，究竟係
    舊指紋還是新指紋等情。然按當事人、代理人、辯護人或輔
    佐人聲請調查之證據，法院認為不必要者，得以裁定駁回之
    ；下列情形，應認為不必要：一不能調查者。二與待證事實
    無重要關係者。三待證事實已臻明瞭無再調查之必要者。四
    同一證據再行聲請者。刑事訴訟法第163 條之2 定有明文。
    查(一)辯護人前揭所聲請之證人林雅萍、林麗秋及郭慧如，業
    經本院於97年11月10日合法傳喚，且經交互詰問完畢，此有
    該日刑事報到單及審判筆錄各1 份在卷可稽（見本院97年度
    重訴字第3822號卷第151 頁至第193 頁），而於該次審理期
    日，證人林雅萍、林麗秋及郭慧如業已就案發當時，究係何
    人借用H8-1006 號自小客車等情證述在卷，從而該部分待證
    事實已臻明瞭無再調查之必要；且被告於本院該案件審理中
    ，係因合法傳喚無正當理由未到庭接受審判，始經本院發佈
    通緝，從而，亦係被告因自身原因而放棄對前開證人之交互
    詰問權利。綜上所述，本院認辯護人聲請傳喚證人林雅萍、
    林麗秋及郭慧如顯無必要，應予駁回；(二)辯護人另聲請傳喚
    採證員警，欲證明該自小客車上所留存之指紋，究係新指紋
    抑或舊指紋，然本件案發迄今已逾2 年，相關指紋之證據，
    業已無法於現今審理過程中，予以判斷究竟係新指紋抑或舊
    指紋，且被告於當日確曾向證人郭慧如借用自小客車之情，
    除該自小客車上所留存之指紋痕跡外，尚有前揭電話通聯紀
    錄等在卷可稽，從而，本院認此部分待證事實亦臻明瞭，無
    再調查之必要，併此敘明。
、論罪科刑部分：
一、核被告所為，就傷害被害人丙○○、壬○○部分，係犯刑法
    第277 條第1 項之普通傷害罪；就殺害被害人陳儷文部分，
    係犯刑法第271 條第1 項之殺人罪，就損壞車窗玻璃，致造
    成車主庚○○財產上損失，自足以生損害於庚○○，核其此
    部分所為，係犯刑法第354 條之毀損罪。(一)被告所犯普通傷
    害罪部分，與共犯乙○○、王銘均、丁○○、丁○○友人、
    及該身材較矮之人；就殺人罪及毀損罪部分，與共犯乙○○
    、丁○○、丁○○友人，分別有犯意聯絡及行為分擔，均為
    共同正犯；(二)被告與共犯乙○○等人，係於一次教訓毆打行
    為中，同時混打被害人丙○○及壬○○，此部分應屬想像競
    合犯，應從一重處斷，公訴人認應予分論併罰，尚有未洽；
    ；被告所犯前開3 罪，係犯意各別，行為互異，應予分論併
    罰；(三)被告前曾於90年間，因竊盜案件，經本院以90年度易
    字第208 號，判處有期徒刑2 月確定，於92年2 月18日易科
    罰金執行完畢等情，有臺灣高等法院被告前案紀錄表存卷可
    參，其於有期徒刑執行完畢5 年內，故意再犯本案前開各罪
    ，均為累犯，所犯傷害、毀損及殺人罪有期徒刑部分（法定
    刑為死刑、無期徒刑部分，依法不得加重），皆應依刑法第
    47條第1 項規定，各加重其刑；(四)爰審酌被告犯後不僅逃逸
    無蹤，規避司法調查、審理，復飾詞掩飾在場之事實，毫無
    悔意，僅因瞪眼之誤會即起意打人、殺人，行為囂張，目無
    法紀，且尚未賠償被害人及其家屬所受之損害，及對社會治
    安影響甚鉅等一切情狀，分別量處如主文所示之刑，並均定
    其應執行之刑。公訴人雖請求就殺人部分，判處被告無期徒
    刑，惟本院認被告雖然惡性非輕，但本院所宣告之刑應已足
    收懲儆之效，被告尚無與社會永久隔離之必要，附此敘明。
    末被告及共犯乙○○等人持以為前揭傷害、毀損及殺人犯行
    時，所使用之棍棒，未經扣案，且乏證據足資證明係屬被告
    及其他共犯所有，亦非違禁物，本院自無從宣告沒收，併此
    敘明。
據上論斷，應依刑事訴訟法第299 條第1 項前段，刑法第28條、
第277 條第1 項、第271 條第1 項、第354 條、第47條第1 項、
第55條前段、第51條第5 款，刑法施刑法第1 條之1 第1 項、第
2 項前段，判決如主文。
本案經檢察官胡宗鳴到庭執行職務。
中    華    民    國    99    年    1     月    20    日
              刑事第十庭  審判長法  官  施慶鴻
                                法  官  周莉菁
                                法  官  簡婉倫
以上正本證明與原本無異。
如不服本判決應於收受送達後10日內向本院提出上訴書狀，並應
敘述具體理由；其未敘述上訴理由者，應於上訴期間屆滿後20日
內向本院補提理由書（均須按他造當事人之人數附繕本）「切勿
逕送上級法院」。
                                書記官  劉易柔
中    華    民    國    99    年    1     月    20    日
附錄論罪科刑法條
中華民國刑法第271條第1項（普通殺人罪）
殺人者，處死刑、無期徒刑或10年以上有期徒刑。
中華民國刑法第277條（普通傷害罪）
傷害人之身體或健康者，處3年以下有期徒刑、拘役或1千元以下
罰金。
犯前項之罪因而致人於死者，處無期徒刑或7年以上有期徒刑；
致重傷者，處3年以上10年以下有期徒刑。
中華民國刑法第354條（毀損器物罪）
毀棄、損壞前二條以外之他人之物或致令不堪用，足以生損害於
公眾或他人者，處2年以下有期徒刑、拘役或5百元以下罰金。

司法院資訊處製作；財團法人民間司法改革基金會備份。
